【裁判字號】    95,交簡上,113
【裁判日期】    950918
【裁判案由】    過失傷害
【裁判全文】
臺灣高雄地方法院刑事判決           95年度交簡上字第113號
上  訴  人  臺灣高雄地方法院檢察署檢察官
上  訴  人  甲○○
即  被  告
上列上訴人因被告過失傷害案件，不服本院高雄簡易庭95年度交
簡字第484 號中華民國95年3 月3 日第一審刑事簡易判決（臺灣
高雄地方法院檢察署檢察官聲請簡易判決處刑案號：94年度調偵
字第934 號），提起上訴，本院管轄之第二審合議庭適用簡式審
判程序判決如下：
    主  文
上訴駁回。
甲○○緩刑貳年。
    事  實
一、甲○○於民國94年2 月12日22時40分許，駕駛車牌號碼BE-
    5175號自小客車（聲請簡易判決處刑書誤載為EB- 5157號）
    ，沿高雄市前金區○○○路由西往東方向行駛，行經成功一
    路口欲左轉往北行駛時，本應注意車輛行駛時，駕駛人應注
    意車前狀況，隨時採取必要之安全措施，及汽車行駛至交岔
    路口，轉彎車應讓直行車先行，並遵守交通號誌之指示行車
    ；而依當時情形，並無不能注意之情事，竟疏於注意，而於
    通過上開十字路口時，疏未注意車前狀況及禮讓直行車，適
    有乙○○騎乘車牌號碼JYV-473 號重機車沿高雄市前金區○
    ○○路由東往西方向直行行駛，行至該處，甲○○因閃煞不
    及，所駕駛之自小客車前車輪撞及乙○○所騎乘重機車右前
    側車身，致乙○○人車倒地，受有左側股骨開放性骨折、兩
    膝及左手肘擦傷等傷害。嗣由甲○○於偵查犯罪之機關未發
    覺本件車禍前委請友人劉國勳報警處理，並向到場處理之警
    員自首犯罪而接受裁判。
二、案經乙○○訴請臺灣高雄地方法院檢察署檢察官偵查起訴。
    理  由
一、本件被告甲○○所犯係死刑、無期徒刑、最輕本刑為三年以
    上有期徒刑以外之罪，其於審判程序中就被訴事實為有罪之
    陳述，經審判長告知簡式審判程序之旨，並聽取公訴人、被
    告之意見後，認為適宜進行簡式審判程序，依刑事訴訟法第
    273 條之1 第1 項規定，裁定進行審判程序，合先敘明。
二、上揭事實，業據被告於本院審理時供承不諱，核與告訴人乙
    ○○指訴情節相符，並經證人蔡長良於警詢中證述綦詳，復
    有道路交通事故現場圖、道路交通事故調查報告表(一)(二)、高
    雄市政府警察局交通大隊交通事故談話紀錄表、阮綜合醫院
    及高雄市立旗津醫院診斷證明書、現場照片10幀在卷可憑，
    此外，本件經送高雄市政府交通局車輛行車事故鑑定委員會
    鑑定結果，亦認車禍肇事原因係被告所駕自小客車轉彎未讓
    直行車（即告訴人所駕重機車）先行為肇事原因，告訴人無
    肇事原因，有鑑定意見書在卷可按。是被告自白與事實相符
    ，自可採為論罪科刑之依據。
三、按汽車行駛時，駕駛人應注意車前狀況，並隨時採取必要之
    安全措施，且汽車行駛至交岔路口，轉彎車應讓直行車先行
    ，道路交通安全規則第94條第3 項、第102 條第1 項第6 款
    分別定有明文。上開道路交通規定係一般駕駛人所應注意並
    確實遵守之事項，被告考領有普通小型車駕駛執照，有道路
    交通事故調查報告表在卷可參，對於前揭規定應知之甚詳。
    而依當時天候晴、夜間有照明、柏油路面乾燥、無缺陷、亦
    無障礙物、視距良好，且依被告之智識能力亦無不能注意之
    情事，竟疏未注意轉彎車應讓直行車先行，未注意車前狀況
    ，貿然左轉，因而肇事致告訴人受傷，堪認其確有應注意能
    注意而不注意之過失情形。又告訴人確因本件車禍致受有左
    側股骨開放性骨折、兩膝及左手肘擦傷等傷害，亦有阮綜合
    醫院及高雄市立旗津醫院診斷證明書在卷足憑，是被告之過
    失行為與告訴人之受傷顯有相當因果關係。本件事證明確，
    被告過失傷害之犯行洵堪認定，應依法論科。
四、再按刑法於94年2 月2 日修正公布，並於95年7 月1 日施行
    ，而行為後法律有變更者，適用行為時之法律；但行為後之
    法律有利於行為人者，適用最有利於行為人之法律，刑法第
    2 條第1 項定有明文。此係為規範行為後法律變更所生新舊
    法律比較適用之準據法（最高法院95年度第8 次刑事庭會議
    參照）。經查：
  (一)被告行為時之刑法第284 條第1 項前段之罪，法定刑之罰金
    刑部分，係規定：「處500 元以下罰金」（應依修正前罰金
    罰鍰提高標準條例第1 條前段規定提高10倍），另依95年6
    月14日修正刑法施行法第1 之1 條規定：「中華民國94年1
    月7 日刑法修正施行後，刑法分則編所定罰金之貨幣單位為
    新臺幣。94年1 月7 日刑法修正時，刑法分則編未修正之條
    文定有罰金者，自94年1 月7 日刑法修正施行後，就其所定
    數額提高為30倍。但72年6 月26日至94年1 月7 日新增或修
    正之條文，就其所定數額提高為3 倍。」，及修正前刑法第
    33 條 第5 款規定：「罰金：1 元以上」，與修正後刑法第
    33條第5 款規定：「罰金：新臺幣1 千元以上，以百元計算
    之。」，是法定罰金刑最高額部分，修正前後均為新台幣
    15000 元，最低限部分，則修正前為新台幣30元，修正後為
    新台幣1000元。
  (二)被告行為時之刑法第41條第1 項前段規定：「犯最重本刑為
    5 年以下有期徒刑以下之刑之罪，而受6 個月以下有期徒刑
    或拘役之宣告，因身體、教育、職業、家庭之關係或其他正
    當事由，執行顯有困難者，得以1 元以上3 元以下折算1 日
    ，易科罰金。」，又其行為時之易科罰金折算標準，修正前
    罰金罰鍰提高標準條例第2 條前段（現已刪除）規定，就其
    原定數額提高為100 倍折算1 日，則本件被告行為時之易科
    罰金折算標準，應以銀元300 元即新台幣900 元折算1 日；
    惟修正公布後之刑法第41條第1 項前段則規定：「犯最重本
    刑為5年 以下有期徒刑以下之刑之罪，而受6 個月以下有期
    徒刑或拘役之宣告者，得以新臺幣1,000 元、2,000 元或
    3,000 元折算1 日，易科罰金。」。
  (三)自首部分：修正公布後之刑法第62條前段規定得減輕其刑，
    修正前則規定為必減輕其刑。
  (四)綜合比較修正前後之刑法規定，以修正前之規定較有利於被
    告，則本案應依刑法第2條第1項前段，適用修正前刑法之相
    關規定（關於緩刑之規定，依上開最高法院決議，應適用修
    正生效後之緩刑規定，併予敘明）。
五、核被告所為，係犯刑法第284 條第1 項前段之過失傷害罪。
    被告於肇事後，犯罪未經發覺前，即委由友人向警方報案並
    接受裁判之情，業據被告陳明在卷，有警詢筆錄及交通事故
    談話紀錄表可佐（見94偵21907 號卷第3 、12頁），堪認其
    所為已符合刑法自首之要件，應依修正前刑法第62條前段規
    定減輕其刑。原審審酌被告曾於告訴人就醫期間及就醫後，
    多次委託其父前往探視，被告之過失情節、告訴人受傷之程
    度及尚未與告訴人達成和解等一切情狀，量處拘役55日，並
    依修正前刑法第41條第1 項前段諭知以銀元300 元折算1 日
    之易科罰金折算標準，其認用法均無違誤，量刑亦稱妥適。
    上訴人檢察官據告訴人之請求，以被告之過失，致告訴人無
    端承受左腳骨折傷害，身心俱創，且被告犯後並無和解誠意
    ，顯無悔悟之意，認原判決量刑過輕為由，提起上訴；被告
    亦以告訴人行車速度過快，應分擔過失責任為由提起上訴，
    指摘原判決不當，均非有理由，應予駁回。又刑法於95年7
    月1 日修正施行，修正後之規定係以適用行為時法為原則，
    因此原審雖未及比較適用，然上訴本院後，經綜合全部罪刑
    之結果比較新舊法，行為後之法律並非較有利於行為人，仍
    應適用行為時之舊法，已如前述，則原審適用行為時法即無
    不當，亦不構成撤銷之事由，附此敘明。末查被告未曾因故
    意犯罪受有期徒刑以上刑之宣告，有臺灣高等法院被告前案
    紀錄表在卷可稽，且被告於本院審理期間，業與告訴人成立
    調解，有調解筆錄在卷可憑，告訴人亦於本院審理中請求對
    被告減輕其刑，是經此教訓，被告當已知警惕而無再犯之虞
    ，本院因認對其所宣告之刑，以暫不執行為適當，爰依刑法
    第74 條 第1 項第1 款之規定併予宣告緩刑如主文所示，以
    啟自新。
據上論斷，應依刑事訴訟法第455 條之1 第1 項、第3 項、第
368 條、第273 條之1 ，刑法第74條第1項第1款，判決如主文。
中    華    民    國    95    年    9     月    18    日
                    交通法庭  審判長法  官  黃建榮
                                    法  官  林柏壽
                                    法  官  李  蓓
以上正本證明與原本無異。
不得上訴。
中    華    民    國    95    年    9     月    18    日
                                    書記官  何慧娟
附錄本判決論罪之法條：
中華民國刑法第284條第1項
因過失傷害人者，處6月以下有期徒刑、拘役或5百元以下罰金，
致重傷者，處1年以下有期徒刑、拘役或5百元以下罰金。


司法院資訊處製作；財團法人民間司法改革基金會備份。
